臺灣嘉義地方法院民事判決
111年度朴簡字第198號
原      告  何玉女  


被      告  陳茲蓉  

訴訟代理人  謝宗翰  
上列當事人間請求侵權行為損害賠償(交通)事件，本院於民國11
1年11月2日言詞辯論終結，判決如下：
    主  文
被告應給付原告新台幣（以下同）18,828元。
原告其餘之訴駁回。
本件原告勝訴部分得假執行。
訴訟費用1,660元由被告負擔197元，其餘由原告負擔。
    事實及理由
一、原告主張：被告於111年5月16日17時7分許，駕駛車牌號碼0
    00-0000號自用小客車，行經嘉義縣朴子市大同路與博文街
    口，由後方追撞前方由原告所駕駛訴外人鄧梅榮所有之車牌
    號碼000-0000號自用小客車（下稱系爭車輛），系爭車輛因
    而受損，原告因此受有以下損害：①系爭車輛維修費用：22,
    305元(含零件10,013元、鈑金5,211元、塗裝7,081元)、②修
    車45天需支出之代步費用：45,000元、③車價減損費用：60,
    000元、④精神慰撫金30,000元。爰依侵權行為之法律關係，
    請求被告負損害賠償責任等語。並聲明：被告應給付原告15
    7,305元(起訴狀誤植為157,405元)；願供擔保，請准宣告假
    執行。　 　　
二、被告則以：修車零件應折舊，原告請求代步費用及車價減損
    費用均無提出相關證明，且本件請求精神慰撫金並無依據等
    語。　　
三、得心證之理由：
(一)原告主張被告於上開時、地駕駛車輛自原告駕駛之系爭車輛
    後方追撞而來，致系爭車輛受損等情，此有原告提出之南都
    汽車股份有限公司朴子服務廠之估價單、道路交通事故初步
    分析研判表、汽車行車執照、交通事故當事人登記聯單等件
    (參本院卷第35至43頁)為證，核與嘉義縣警察局朴子分局函
    附本件道路交通事故資料（含道路交通事故現場圖、調查紀
    錄表、調查報告表(一)(二)、當事人登記聯單、現場照片，
    參本院卷第47至83頁）等件相符，且為被告所不爭執，自堪
    認為真實。又依本件事故資料可知，本件係因被告駕駛車輛
    未與前車保持隨時得煞停之距離，且疏未注意車前狀況，自
    後追撞前方系爭車輛所致，被告就本件事故之發生確有過失
    ，並應負全部肇事責任。又被告之過失行為與系爭車輛受損
    害間，具有相當因果關係，被告自應負侵權行為損害賠償責
    任。
(二)按因故意或過失，不法侵害他人之權利者，負損害賠償責任
    ；不法毀損他人之物者，被害人得請求賠償其物因毀損所減
    少之價額；負損害賠償責任者，除法律另有規定或契約另有
    訂定外，應回復他方損害發生前之原狀；不能回復原狀或回
    復顯有重大困難者，應以金錢賠償其損害；不法侵害他人之
    身體、健康、名譽、自由、信用、隱私、貞操，或不法侵害
    其他人格法益而情節重大者，被害人雖非財產上之損害，亦
    得請求賠償相當之金額，民法第184條第1項前段、第196條
    、第213條第1項、第215條、第195條第1項分別定有明文。
    茲就原告下列各請求項目及金額是否應予准許，分別審究如
    下：
  ⒈車輛維修費用：按不法毀損他人之物者，被害人得請求賠償
    其物因毀損所減少之價額；負損害賠償責任者，除法律另有
    規定或契約另有訂定外，應回復他方損害發生前之原狀；損
    害賠償，除法律另有規定或契約另有訂定外，應以填補債權
    人所受損害及所失利益為限，民法第196條、第213條第1項
    、第216條第1項分別定有明文。而所謂請求賠償物被毀損所
    減少之價額，得以修復費用為估定標準，但以必要者為限，
    例如修理材料以新品換舊品，應予折舊（最高法院77年度第
    9次民事庭會議決議參照）。查系爭車輛因本件交通事故受
    損，經送修而支出修理費用22,305元(含零件10,013元、鈑
    金5,211元、塗裝7,081元)，有原告所提南都汽車股份有限
    公司朴子服務廠之估價單及統一發票在卷可稽，該零件材料
    係以新品替換舊品，自應扣除折舊部分。依行政院所頒固定
    資產耐用年數表及固定資產折舊率表，【非運輸業用客車、
    貨車】之耐用年數為5 年，依平均法計算其折舊結果（即以
    固定資產成本減除殘價後之餘額，按固定資產耐用年數表規
    定之耐用年數平均分攤，計算折舊額），每年折舊率為5 分
    之1 ，並參酌營利事業所得稅查核準則第95條第6 項規定「
    固定資產提列折舊採用定率遞減法者，以1 年為計算單位，
    其使用期間未滿1 年者，按實際使用之月數相當於全年之比
    例計算之，不滿1 月者，以1 月計」。經查，系爭車輛為10
    9年5月出廠使用（為平衡兩造利益，折衷認定為109年5月15
    日出廠），系爭車輛自出廠日迄本件車禍發生時即111年5月
    16日，已使用25個月，則零件扣除折舊後之修復費用估定為
    6,536元【計算方式：1.殘價＝取得成本÷（耐用年數＋1 ）即
    10,013÷（5+1）＝1,669(小數點以下四捨五入)；2.折舊額＝(
     取得成本－殘價) × 1/（耐用年數）×（使用年數 ）即（10
    ,013－1,669）×1/5 ×（25/12）＝3,477(小數點以下四捨五入
    )；3.扣除折舊後價值＝（新品取得成本－折舊額）即10,013－
    3,477＝6,536】，連同無折舊問題之鈑金5,211元及塗裝7,08
    1元，合計金額為18,828 元（計算式：6,536＋5,211＋7,081＝
    18,828 ）。又系爭車輛所有人鄧梅榮業已將車損賠償債權
    讓與原告，此有原告提出的債權讓與同意書在卷可憑（見本
    院卷第89頁），是原告請求被告賠償系爭車輛維修費用於18
    ,828元之範圍內，應予准許，逾此範圍之請求，則於法無據
    。
　⒉代步費用部分：另原告雖主張修車45天支出代步費用45,000
    元。惟此部分未據原告提出任何支出憑證佐實其說，難認原
    告有何支出代步費用之情形。又縱有此等費用支出，由於車
    輛並非原告所有，使用車輛之利益應係附著於車輛，縱需租
    車而有損害，仍應由車輛所有人提出請求，而非原告，原告
    使用車輛之利益係來自車輛所有人之給予，其利益與損害與
    否，應係其與車輛所有人間之關係，與被告應屬無涉。故原
    告此部主張，難認為有理由，應予以駁回。
　⒊車價減損費用部分：原告對此亦未提出任何證據佐實其說，
    且為被告所否認，亦難認為有據。
　⒋精神慰撫金部分：系爭車輛係第三人鄧梅榮所有，已如前述
    ，自難認定原告權利因被告之過失駕駛行為受有何損害。又
    訴外人鄧梅榮雖出具債權讓與證明書將系爭車輛衍生之債權
    讓與原告。但訴外人鄧梅榮所受者係單純之財產損害，與前
    揭民法第195條第1項所定情形不符，不得請求精神慰撫金。
    況依同條第2項規定，精神慰撫金請求權，不得讓與或繼承
    。故此部分原告請求，亦於法無據，應予以駁回。　　
(三)從而，原告依上開法律關係，訴請被告原告18,828元，為有
    理由，應予准許，逾此範圍之請求，為無理由，應予駁回。
　　本件原告勝訴部分，係就民事訴訟法第427條第1項訴訟適用
     簡易程序所為被告敗訴之判決，依同法第389條第1項第3款
    之規定，應依職權宣告假執行。原告陳明願供擔保請准宣告
    假執行，僅係促使本院發動職權，無庸為准駁之諭知，附此
    敘明。
四、訴訟費用負擔之依據：民事訴訟法第79條。
中　　華　　民　　國　　111 　年　　11　　月　　28　　日
                  臺灣嘉義地方法院朴子簡易庭
                                  法　官　陳思睿
以上正本係照原本作成。
如對本判決上訴，須於判決送達後20日內向本庭（嘉義市文化路
308之1號）提出上訴狀（均須按他造當事人之人數附繕本）。如
委任律師提起上訴者，應一併繳納上訴審裁判費。
中　　華　　民　　國　　111 　年　　11　　月　　28　　日
                                  書記官  周瑞楠